臺灣臺北地方法院刑事判決　　　　　　　 96年度訴字第106號
　　甲　○　○　臺灣臺北地方法院檢察署檢察官
　　被　　　告　乙○○
　　選任辯護人　張振興律師
上列被告因違反槍砲彈藥刀械管制條例案件，經檢察官提起公訴
（95年度偵字第22882號），本院判決如下：
    主  文
乙○○未經許可販賣槍砲主要組成零件未遂，處有期徒刑貳年陸
月，併科罰金新臺幣壹拾萬元，罰金部分如易服勞役，以新臺幣
壹仟元折算壹日。又未經許可持有子彈，處有期徒刑壹年貳月，
併科罰金新臺幣伍萬元，罰金部分如易服勞役，以新臺幣壹仟元
折算壹日。應執行有期徒刑年陸月，併科罰金新臺幣拾貳萬元
，罰金部分如易服勞役，以新臺幣壹仟元折算一日。扣案具殺傷
力仿BERETTA廠92FS半自動改造手槍壹枝（含彈匣，槍枝管制編
號0000000000號）、改造子彈參顆（扣案陸顆，其中參顆已試射
完畢）、及行動電話SIM卡一片（門號0000000000號）均沒收。
被訴未經許可製造具殺傷力改造手槍罪、未經許可販賣具殺傷力
改造手槍罪部分，均無罪。
    事  實
一、乙○○明知槍管係槍枝之主要組成零件，屬槍砲彈藥刀械管
    制條例所管制之物品，非經主管機關許可，不得持有、販賣
    ，竟於民國94年初某日，向真實姓名年籍不詳綽號「流氓」
    之成年男子，以新臺幣（下同）2萬7千元之代價，購買已貫
    通之改造金屬槍管3支。又於不詳之時、地，向綽號「小陳
    」之真實姓名不詳男子，以3000元之代價購買改造子彈5顆
    、土造子彈1顆未經許可持有之。95年10月5日8時30分許與
    95 年10月8日11時5分許，在位於桃園縣桃園市○○路○段
    409 號「酷樂網」網路咖啡店，利用網際網路連線至雅虎奇
    摩網站，使用其申請使用之雅虎奇摩「benq62125」帳號，
    向不特定網友寄發「92鋼管」為主題、內容略為「92鋼管有
    堂縣要ㄉ化請劉電或流言，歡迎舊雨新知指教」、「數量不
    多需要ㄉ請留電ㄎ面交」之電子郵件，表示欲販賣上開金屬
    槍管。臺北市政府刑事警察局大隊警員發現後，即透過電子
    郵件及即時通與乙○○連絡，表示欲購買之意。因警員後來
    表示欲購買整支手槍，乙○○始生萌犯意而購買玩具槍予以
    改造之（關於警員陷害教唆乙○○販賣具殺傷力改造手槍罪
    、製造具殺傷力改造手槍罪、販賣子彈罪部分，詳見如后無
    罪及不另為無罪諭知所示），並約定於95年10月20日晚上面
    交，遂於95年10月20日晚上8時30分，在臺北市○○區○○
    路之中國石油加油站交易時，經警當場查獲，致販賣槍枝主
    要零件未能得逞。扣得具殺傷力仿BERETTA廠92FS半自動改
    造手槍一枝（含彈匣，槍枝管制編號0000000000號）、改造
    子彈、土造子彈共六顆 (其中二顆改造子彈已試射完畢、土
    造子彈一顆已試射完畢，剩餘改造子彈三顆)、不具殺傷力
    打火機型手槍一枝、玩具金屬彈殼6顆、具子彈外殼之實心
    金屬物5顆、挫刀一支、及乙○○所有，供其犯罪所用之SIM
    卡一片（門號0000000000號）。
二、案經臺北市政府警察局刑事警察大隊報請臺灣臺北地方法院
    檢察署檢察官偵查起訴。
    理  由
甲、有罪部分：
一、被告對於檢察官起訴書證據清單內所列證據之證據能力均不
    爭執，經審認該等證據尚無不得為證據之情形，就未經許可
    持有子彈罪及未經許可販賣槍枝主要組成零件罪部分，被告
    均本有犯意，就被告此部分的犯罪，縱然除去如后所稱之陷
    害教唆部分，該等證據仍然存在，警察取得該等證據尚無違
    背法定程序之問題，故均有證據能力，首開敘明。
二、訊據被告坦認未經許可持有、販賣槍枝主要組成零件（即槍
    管）及未經許可持有子彈六顆（改造子彈五顆、土造子彈一
    顆）之事實，除有證人即警員鄭國隆、王坤城之證詞外，復
    有扣案具殺傷力仿BERETTA廠92FS半自動改造手槍上之槍管
    、扣案子彈、被告撰寫之電子郵件、即時通通話紀錄在卷可
    證。又扣案子彈其中五顆，認均係由口徑9mm之空包子彈加
    裝直徑8.8mm之土造金屬彈頭而成之改造子彈，取樣二顆試
    射，可擊發，認具殺傷力，有內政部警政署刑事警察局槍彈
    鑑驗書在卷可按。扣案子彈其中一顆，認係土造子彈（具直
    徑約8.0mm之土造金屬彈頭），經實際試射，可擊發，認具
    殺傷力，亦有前開槍彈鑑驗書在卷可憑。且被告本有販賣金
    屬槍管及未經許可持有前開子彈之犯意，雖後來因警員之「
    陷害教唆」提升其犯意，進而購買玩具槍製造具有殺傷力之
    改造手槍併同子彈而販賣（詳無罪理由敘述之），但警方就
    此部分係以「釣魚」之方式查得被告犯罪，故此部分尚無取
    得證據違背法定程序之問題，應論以未經許可販賣槍枝主要
    零件未遂罪及未經許可持有子彈罪，被告該等犯行，堪以認
    定。
三、(一)核被告所為，係犯槍砲彈藥刀械管制條例第13條第5項
        未經許可販賣槍枝主要組成零件未遂罪、同法第12條第
        4項未經許可持有子彈罪。被告未經許可持有槍枝主要
        組成零件（即金屬槍管）之行為，為未經許可販賣槍枝
        主要組成零件之階段行為，不另論罪。被告因警方係以
        「釣魚」之方式查得被告犯販賣槍枝主要組成零件罪，
        被告販賣未能得逞，應依未遂之規定減輕其刑。爰審酌
        被告曾有懲治盜匪條例、槍砲彈藥刀械管制條例、竊盜
        等前科，素行不佳；犯後坦認未經許可販賣槍枝主要組
        成零件之犯行；犯罪動機係因缺錢花用而為之；犯罪手
        段、所生危害等一切情狀，分別量處如主文第一項所示
        之刑，併科罰金部分並諭知易服勞役之折算標準。並定
        其應執行刑。
    (二)本件被告犯罪雖然在94年4月24日之前，但被告所犯之
        罪乃不得減刑之罪，故不予減刑，附此敘明。
四、沒收：
    (一)被告販賣之金屬槍管，業已裝置在扣案之改造手槍上，
        而該扣案改造手槍，經內政部警政署刑事警察局鑑驗結
        果，認係仿BERETTA廠92FS半自動手槍製造之槍枝，換
        裝土造金屬槍管而成之改造手槍，機械性能良好，可擊
        發適用子彈，認具殺傷力，有該局槍彈鑑定書在卷可按
        （見95偵22882卷第105頁），從而，該扣案具有殺傷力
        之改造手槍係違禁物，應依刑法第38條第1項第1款之規
        定沒收。至於被告販入三支槍管，本案僅查獲一支，另
        二支未扣案，不能證明其是否有殺傷力，不應宣告沒收
        。
    (二)扣案子彈其中五顆，認均係由口徑9mm之空包子彈加裝
        直徑8.8mm之土造金屬彈頭而成之改造子彈，取樣二顆
        試射，可擊發，認具殺傷力，有前開槍彈鑑驗書在卷可
        按。已試射之二顆改造子彈，已不具殺傷力，不應沒收
        ，剩餘之改造子彈三顆，係違禁物，應依刑法第38條第
        1 項第1款沒收。扣案子彈其中一顆，認係土造子彈（
        具直徑約8.0mm之土造金屬彈頭），經實際試射，可擊
        發，認具殺傷力，亦有前開槍彈鑑驗書在卷可憑，惟該
        子彈既經試射完畢，已不具殺傷力，故不宣告沒收。
    (三)扣案SIM卡一片（門號0000000000號），係被告乙○○
        所有，乃供其犯前開未經許可販賣金屬槍管所用之物，
        依刑法第38條第1項第2款之規定沒收。
    (四)另扣案打火機型手槍一枝，經鑑驗結果不具殺傷力，有
        前開槍彈鑑驗書在卷可證；及扣案玩具金屬彈殼6顆、
        具子彈外殼之實心金屬物5顆，均不具殺傷力，均不應
        宣告沒收。
    (五)末查，扣案銼刀一支，因被告犯未經許可製造具殺傷力
        改造槍枝部分無罪，故不應宣告沒收。
乙、無罪部分及不另為無罪諭知部分：
一、公訴意旨另略以：被告乙○○明知未經主管機關許可，不得
    製造、販賣具有殺傷力之改造手槍及販賣子彈，竟因整支改
    造手槍出售利潤較單獨出售槍管豐厚，即於95年10月20日某
    時許，主動與該警員約定，以6萬元至7萬元代價，販賣具殺
    傷力之半自動改造手槍一枝連同子彈販售之，與警約定後其
    隨即至臺北市北投區某模型店，以1萬2千元購買仿BERETTA
    廠92FS型半自動手槍之玩具手槍一枝，進而將該玩具手槍之
    槍管抽出，而以其持有之上開改造金屬槍管一枝替換並以銼
    刀磨合，而製造成具殺傷力之改造手槍一枝，認為被告另犯
    槍砲彈藥刀械管制條例第8條第1項未經許可製造具殺傷力改
    造手槍罪、第8條第1項未經許可販賣具殺傷力改造手槍罪、
    第12條第1項未經許可販賣子彈罪。
二、按犯罪事實應依證據認定之，無證據不得認定其犯罪事實，
    刑事訴訟法第154條第2項定有明文。又所謂認定犯罪事實之
    證據，係指足以認定被告確有犯罪行為之積極證據而言，如
    未發現相當證據，或證據不足以證明，自不能以推測或擬制
    之方法，以為裁判基礎，最高法院40年台上字第86號著有判
    例可稽。甲○○認被告犯槍砲彈藥刀械管制條例第8條第1項
    未經許可製造具殺傷力改造手槍罪、第8條第1項未經許可販
    賣具殺傷力改造手槍罪及第12條第1項未經許可販賣改造子
    彈罪，無非係以證人鄭國隆之證詞、被告之供述、扣案具殺
    傷力之改造手槍、子彈、內政部警政署刑事警察局槍彈鑑定
    書、電子郵件、雅虎即時通通話紀錄、臺北市政府警察局刑
    事警察大隊扣押筆錄、扣押物品目錄表、現場蒐證相片等為
    據。訊據被告則堅詞否認有何未經許可販賣具殺傷力改造手
    槍、未經許可販賣子彈及未經許可製造具殺傷力改造手槍罪
    嫌，辯稱：
    (一)如果伊要賣整支槍，應該第一次就拿整支槍去賣，不需
        要臨時再買槍。
    (二)伊在廁所磨槍時，那時還沒有磨完，伊就懷疑有人監視
        跟蹤，所以伊就趕緊打電話給鄭警員要伊快走。
    (三)查扣的清單不實在，因為金屬撞針及金屬槍機都不應在
        上面，伊在警局時，也沒有將金屬撞針及槍機裝上。
三、經查：
    (一)按「按所謂『陷害教唆』，係指行為人原不具犯罪之故
        意，純因司法警察之設計教唆，始萌生犯意，進而實施
        犯罪構成要件之行為者而言。申言之，因『陷害教唆』
        係司法警察以引誘或教唆犯罪之不正當手段，使原無犯
        罪故意之人因而萌生犯意而實施犯罪，再進而蒐集其犯
        罪之證據或予以逮捕偵辦；縱其目的係在於查緝犯罪，
        但其手段顯然違反憲法對於基本人權之保障，且已逾越
        偵查犯罪之必要程度，對於公共利益之維護並無意義，
        其因此等違反法定程序所取得之證據資料，應不具有證
        據能力」最高法院92年台上字第4558號判決可資參照。
        又按「按刑事偵查技術上所謂之『釣魚』者，係指對於
        原已犯罪或具有犯罪故意之人，以設計引誘之方式，使
        其暴露犯罪事證，而加以逮捕或偵辦者而言；而所謂『
        陷害教唆』者，則指行為人原不具犯罪之故意，純因司
        法警察之設計教唆，始萌生犯意，進而實施犯罪構成要
        件之行為者而言。前者純屬偵查犯罪技巧之範疇，並未
        違反憲法對於基本人權之保障，且於公共利益之維護有
        其必要性存在，故依『釣魚』方式所蒐集之證據資料，
        原則上非無證據能力；而後者因係以引誘或教唆犯罪之
        不正當手段，使原無犯罪故意之人因而萌生犯意而實施
        犯罪行為，再進而蒐集其犯罪之證據而予以逮捕偵辦；
        其手段顯然違反憲法對於基本人權之保障，且已逾越偵
        查犯罪之必要程度，對於公共利益之維護並無意義，其
        因此所取得之證據資料，應不具有證據能力」，最高法
        院96年台上字第3694號判決可資參照。
    (二)本院認為關於甲○○所指被告未經許可販賣具殺傷力改
        造手槍、未經許可製造具殺傷力改造手槍及未經許可販
        賣子彈部分，因警「陷害教唆」諭知無罪或不為無罪諭
        知之理由：
      1.證人即警員鄭國隆證稱：因為偵查中，我們知道被告要
        兜售打火機手槍還有槍管，我們佯裝買家跟被告聯繫過
        程中，被告說他還有一把M9型的手槍，說一組六萬元，
        問我可不可以接受，我們才得知被告還有另外一把手槍
        等語（見本院96年9月27日審判筆錄第9頁）、另證稱：
        我是接到被告的來信「九二壹組60000，OK嗎? 」我才
        回被告「九二壹組60000，價錢還好，除了管子以外，
        還包括哪些強化部分，有無小型車系列？因為小弟偏好
        小型車」，因為我們有情資，被告有打火機型的手槍，
        我們在懷疑被告是不是賣掉了，才問他有沒有小型車等
        語（見同日審判筆錄第11頁）、又證稱：當時我跟被告
        第一次的接觸時，之前被告就說要帶打火機型的打火機
        手槍，還有九二手槍，第一次接觸他只有帶打火機型的
        手槍，九二手槍是半成品，沒有組裝完成」（見同日審
        判筆錄第6頁）、復證稱：第一次接觸他只有帶打火機
        型手槍，九二手槍是半成品，沒有組裝完成。被告說他
        七點半的時候，在同一個地方相約，他會帶完成槍枝過
        來。等到七點半快到八點時，被告才來，叫我先去莒光
        路加油站的廁所等他，被告就進到廁所，拿著一把黑色
        的滑套、槍枝的下半身、槍管、銼刀，以銼刀磨槍管滑
        軌的部分，磨了很久，因為可能組裝過程中，槍管還沒
        裝上彈簧，所以槍管無法推到底，被告就一直磨，這時
        候被告說他車上有一個比較適用的槍身，他要去拿，後
        來被告又打電話給我，說覺的怪怪的，叫我等一下，沒
        過多久，被告又進廁所來，開門拿了黑色袋子後，叫我
        離開，我意識到被告可能有警覺，遂逮捕被告等語（見
        同前審判筆錄第7頁）。
      2.觀諸被告與警方之電子郵件往來，係警方先寄信稱「我
        尚需車身～有ㄇ? 另需小型車～」，被告方以電子郵件
        覆以「92一組60000OKㄇ」，有該等電子郵件在卷可證
        （見偵卷第48頁）。
      3.由上開證據可知：
       (1)依據證人鄭國隆之證詞，因警方先握有情資知道被告
          有扣案之打火機型手槍（經鑑驗結果無殺傷力），方
          以之探詢被告，被告方起意賣整支手槍。雖然被告與
          買家（即警方所佯裝）在電子郵件、即時通屢次提到
          整支槍枝的價格，但在被告與買家的溝通當中，被告
          並無任何具殺傷力改造槍枝供其販賣，上開通訊資料
          僅能證明被告可能有販賣的動機。
       (2)直至被告與買家相約第一次交易時，被告仍僅攜帶打
          火機型不具殺傷力手槍及槍管交易，被告當時仍無具
          殺傷力之改造槍枝供其販賣，此亦為確定之事實。由
          該事實可知，直至第一次與買家見面時，被告連販賣
          改造手槍、製造改造手槍的「著手」都沒有。
       (3)如被告果真有販賣改造槍枝之故意，為何第一次約警
          見面時，僅僅攜帶無殺傷力之打火機型手槍及槍管？
          如被告原先即有販賣改造手槍、子彈之犯意，為何因
          第一次見面後，始去北投購買玩具手槍後，再至交貨
          現場磨合槍管並予以改裝？從被告種種的行為觀之，
          可徵被告原先無製造、販賣改造手槍、子彈的犯意，
          僅希望將手上之金屬槍管及無殺傷力的打火機型手槍
          售出求利，後因買家堅持要購買整支槍，被告方匆忙
          至北投購買玩具槍組裝之，否則被告何以如此。從而
          ，被告辯解稱：電子郵件中，伊說九二型手槍一把六
          萬元是向買家吹噓，後來第一次與警見面後，因警仍
          堅持要買整支槍，又見警帶了六、七萬元來，因之動
          心，遂前往北投購買玩具槍來改裝等語（見本院卷第
          55頁）即足採信。
       (4)依法行政係對國家行為最基本的要求，從而，警察偵
          查犯罪應遵循法定程序，亦為對偵查機關之最低要求
          。被告原無犯賣槍枝之犯意，因被告原本手上也沒有
          改造手槍，直至第一次與買家面見交易時，被告仍無
          販賣改造手槍之犯意，後因警之挑唆，被告方購買玩
          具槍製造並販賣之。雖然，被告對於犯未經許可販賣
          金屬槍管罪本有犯意，警察寄信給被告表示購買，藉
          以蒐集被告之犯罪證據，尚無不法可言，但警竟引誘
          被告犯較重之未經許可販賣改造手槍罪、並挑起被告
          另犯未經許可製造改造手槍罪、未經許可販賣子彈罪
          ，以引誘或教唆犯罪之不正當手段，使原無犯罪故意
          之人因而萌生犯意而實施犯罪，再進而蒐集其犯罪之
          證據或予以逮捕偵辦；縱其目的係在於查緝犯罪，但
          其手段顯然違反憲法對於基本人權之保障，且已逾越
          偵查犯罪之必要程度，對於公共利益之維護並無意義
          ，其因此等違反法定程序所取得之證據資料，據前最
          高法院判決所示，應不具有證據能力。
      4.從而，關於檢察官所指被告犯未經許可製造改造手槍、
        販賣改造槍枝、販賣改造子彈等罪，無非係以扣案槍、
        彈、警員之證詞及槍、彈鑑驗報告為據，該等證據在前
        開各罪間，均因警察陷害教唆無證據能力（在論及被告
        未經許可販賣槍枝主要組成零件、未經許可持有子彈罪
        間，仍有證據能力），卷內又無積極證據論被告犯未經
        許可製造改造槍枝、販賣改造槍枝罪、販賣子彈罪，
        (1)雖檢察官認為：持有子彈係販賣子彈的階段行為。
           故販賣子彈罪部分，因不能證明被告犯罪，故不另
           為無罪之諭知。
        (2)因檢察官認為：製造改造槍枝、販賣改造槍枝與有
           罪部分係數罪，故此部分不能證明被告犯罪，應諭
           知被告無罪。
據上論斷，應依刑事訴訟法第299條第1項前段、第301條第1項；
槍砲彈藥刀械管制條例第12條第4項、第13條第5項；刑法第11條
前段、第25條第2項、第51條第5款、第42條第3項、第38條第1項
第1款、第2款，判決如主文。
本案經檢察官高怡修到庭執行職務
中　　華　　民　　國　　96　　年　　10　　月　　11　　日
　　　　　　　　　刑事第六庭審判長  法　官　周占春
                                    法  官  林孟皇
                                    法  官  趙子榮
以上正本證明與原本無異。
如不服本判決，應於判決送達後10日內，向本院提出上訴狀。
    　　　　　　　　　　　　　　　　書記官　陳怡君
中　　華　　民　　國　　96　　年　　10　　月　　11　　日
附錄本案論罪科刑法條全文：
槍砲彈藥刀械管制條例第12條
未經許可，製造、販賣或運輸子彈者，處1年以上7年以下有期徒
刑，併科新台幣500萬元以下罰金。
未經許可，轉讓、出租或出借子彈者，處6月以上5年以下有期徒
刑，併科新台幣300萬元以下罰金。
意圖供自己或他人犯罪之用，而犯前二項之罪者，處3年以上10
年以下有期徒刑，併科新台幣700萬元以下罰金。
未經許可，持有、寄藏或意圖販賣而陳列子彈者，處5年以下有
期徒刑，併科新台幣300萬元以下罰金。
第 1 項至第 3 項之未遂犯罰之。
槍砲彈藥刀械管制條例第13條
未經許可，製造、販賣或運輸槍砲、彈藥之主要組成零件者，處
三年以上十年以下有期徒刑，併科新台幣七百萬元以下罰金。
未經許可，轉讓、出租或出借前項零件者，處一年以上七年以下
有期徒刑，併科新台幣五百萬元以下罰金。
意圖供自己或他人犯罪之用，而犯前二項之罪者，處五年以上有
期徒刑，併科新台幣一千萬元以下罰金。
未經許可，持有、寄藏或意圖販賣而陳列第一項所列零件者，處
六月以上五年以下有期徒刑，併科新台幣三百萬元以下罰金。
第一項至第三項之未遂犯罰之。
